臺灣板橋地方法院刑事判決　　　　　　　100年度智易字第8號
公　訴　人　臺灣板橋地方法院檢察署檢察官
被　　　告　張銘
上列被告因違反著作權法等案件，經檢察官提起公訴（99年度偵
字第30917 號），本院訊問被告後，被告為有罪之陳述，由本院
裁定改依簡式審判程序，判決如下：
    主  文
張銘犯著作權法第九十一條之一第三項前段之散布侵害著作財
產權之光碟罪，處有期徒刑陸月，如易科罰金，以新臺幣壹仟元
折算壹日。緩刑貳年。扣案如附表所示之光碟肆片，均沒收。
    事  實
一、張銘前因使用日商新力電腦娛樂股份有限公司（下稱日商
    新力公司）生產之「PlayStation 2 」遊戲機（下稱PS2 遊
    戲機）遊樂使用，知悉日商新力公司與該遊戲機平台之遊戲
    開發廠商臺灣光榮特庫摩股份有限公司（下稱臺灣光榮公司
    ）分別為發行該遊戲機及遊戲程式光碟片等商品，於我國經
    濟部智慧財產局申請註冊之如附表所示之各該商標使用於該
    遊戲機及遊戲光碟等商品，並知悉日商新力公司或遊戲開發
    廠商所製造生產之遊戲光碟原件（下稱正版遊戲光碟），除
    儲存遊戲開發廠商所有之該遊戲電腦程式著作外，並儲存日
    商新力公司所有之供遊戲廠商於PS2 遊戲機系統平台開發遊
    戲電腦程式及使該程式可於PS2 遊戲機演算運作之系統作業
    電腦程式（Library Programs）著作（下稱遊戲機系統程式
    ），且上開各該程式內併同有各該廠商撰寫於各該電腦程式
    內之用以表彰各該電腦程式之著作財產權及使用授權之商標
    之電磁紀錄，是正版遊戲光碟於置入PS2 遊戲機啟動後，除
    因光碟內儲存遊戲程式而會顯示遊戲開發廠商之商標以表彰
    各該遊戲程式係屬該公司所有之著作財產權外，且因儲存遊
    戲機系統程式而會顯示日商新力公司之商標以表彰該公司授
    權同意該遊戲程式著作財產權人可製作使用於PS2 遊戲機系
    統平台之該遊戲程式並為發售，而可知悉正版遊戲光碟係含
    上開各該廠商之著作財產權及商標權之商品。
二、嗣於民國97、98年間，其於網路上以新臺幣（下同）150 之
    價格購入如附表所示之可使用於PS2 遊戲機之與臺灣光榮公
    司製作發行之PS2 遊戲機遊戲光碟（各該正版遊戲光碟之廠
    商建議售價，每片2,500 元）同名之遊戲光碟共四片及「真
    ‧三國無雙2 猛將傳」之遊戲攻略本（查非侵害著作權或商
    標權之物）供己使用，其於購入取得各該光碟並置入PS2 遊
    戲機遊樂後，除明知各該光碟均係規避PS2 遊戲機防盜拷措
    施之非法重製自臺灣光榮公司製造生產之各該遊戲光碟原件
    （下稱正版遊戲光碟），儲存有非法重製自儲存於各該正版
    遊戲光碟內之臺灣光榮公司所有之各該遊戲程式之電腦程式
    著作、以及日商新力公司所有之遊戲機系統程式之電腦程式
    著作，而均屬侵害各該公司電腦程式著作之著作財產權之非
    法重製光碟（下稱盜版遊戲光碟）外，並知悉各該盜版遊戲
    光碟置入PS2 遊戲機啟動後所顯示之如附表所示之日商新力
    公司與臺灣光榮公司之商標，係因非法重製各該正版遊戲光
    碟之遊戲機系統程式及遊戲程式而併同重製各該程式內之商
    標之電磁紀錄，可知悉各該盜版遊戲光碟內所顯示之上開各
    該商標均未經該二公司同意各該盜版遊戲光碟重製者將上開
    各該商標使用於各該盜版遊戲光碟內，均係各該盜版遊戲光
    碟重製者，以非法重製儲存於各該正版遊戲光碟內之上開各
    該商標之電磁紀錄之方式，偽造該二公司使用於各該正版遊
    戲光碟之各該商標於非法重製之各該盜版遊戲光碟上，各該
    盜版遊戲光碟同屬偽造商標之侵害商標權商品。
三、嗣張銘因不欲再使用附表所示之各該盜版遊戲光碟，雖明
    知各該盜版遊戲光碟係屬侵害著作財產權之非法重製光碟並
    屬偽造商標之侵害商標權之非法商品，如未經日商新力公司
    與臺灣光榮公司之同意或授權，不得散布或販賣，竟仍基於
    以販賣方式散布各該盜版遊戲光碟之侵害著作財產權及商標
    權及行使偽造私文書之犯意，意圖販賣各該盜版遊戲光碟，
    於99年1 月17日凌晨3 時18分許，使用網際網路連線設備連
    線至「PChome」入口網站後，再以其於該網站申請之帳號「
    dream_0000000 」登入該網站內之露天拍賣網頁，刊登以總
    價150 元之直購價販售其購入之上開「真‧三國無雙2 猛將
    傳」遊戲攻略本及附表所示之各該盜版遊戲光碟之供不特定
    人可瀏覽之拍賣訊息，將各該盜版遊戲光碟提供予公眾為交
    易而散布，並為販賣之目的而陳列各該屬侵害商標權之含偽
    造商標電磁紀錄之盜版遊戲光碟資訊於上開網頁，足以生損
    害於日商新力公司及臺灣光榮公司。上開拍賣訊息，嗣為臺
    北市政府警察局北投分局之執行網路巡邏員警發覺，經員警
    下標佯稱購買並聯絡約定面交方式，由員警於同年11月10日
    下午5 時40分許，在約定面交地點臺北縣三重市○○路○段
    406 號前，當場逮捕張銘，並當場扣得如附表所示之各該
    盜版光碟。
三、案經臺灣光榮公司訴由臺北市政府警察局北投分局移送臺灣
    板橋地方法院檢察署檢察官偵查後起訴。
    理  由
一、本案被告張銘所犯係死刑、無期徒刑或最輕本刑為三年以
    上有期徒刑以外之罪，於本院審判程序進行中，被告先就被
    訴事實為有罪之陳述，經本院告知簡式審判程序之旨，並聽
    取公訴人、被告之意見後，由本院裁定依刑事訴訟法第273
    條之1 第1 項之規定，進行簡式審判程序。
二、上開犯罪事實，業據被告張銘於警詢、偵訊及本院審理中
    坦承不諱，核與臺灣光榮公司告訴代理人楊文華於警詢及偵
    查中指訴之情節相符，並有臺北市保護智慧財產權交流協會
    鑑識報告書暨附表所示之各該盜版遊戲光碟撥放畫面之採證
    照片、露天拍賣網站本案拍賣訊息之網頁列印資料、經濟部
    智慧財產局商標資料檢索服務之日商新力公司與臺灣光榮公
    司之上開各該商標註冊之列印資料在卷可稽，另有附表所示
    之各該盜版光碟扣案可查，是被告上開具任意性之自白，核
    係與事實相符，堪以採信。經查：
  (一)光碟片如已記載儲存表意人之意思或思想，藉機器或電腦之
    處理所顯示之聲音、影像或符號，足以為表示其用意之證明
    者，依刑法第220 條第2 項之規定，應認係準文書之一種。
    擅自重製他人之光碟片即所謂仿冒或盜版之光碟片，其外觀
    包裝雖無被害人公司名稱及授權生產文字，惟如該光碟片內
    已燒錄儲存被害人公司名稱及授權生產文字，藉機器或電腦
    之處理，螢幕會顯示被害人公司名稱及授權生產文字，足以
    生損害於公眾或他人，應認係偽造之準文書。至販賣此等仿
    冒之光碟片，是否成立刑法第216 條之行使偽造文書罪，因
    其態樣不一，販賣者是否以偽作真之意思販賣？有無本於仿
    冒光碟內容之偽造準文書有所主張？是否足以生損害於公眾
    或他人？為事實認定問題，應依販賣者主觀之意思及客觀之
    行為，以資審斷。如販賣者主觀上係以偽作真之意思販賣，
    且知買受者一經藉機器或電腦之處理，仿冒光碟內容之偽造
    準文書必當顯現，仍予以出售，將該偽造之準文書置於可能
    發生文書功能之狀態下，應認係對偽造準文書之內容有所主
    張之行使行為，苟足以生損害於公眾或他人，即應成立行使
    偽造文書罪，買受者是否知其為仿冒品，並非所問。若販賣
    者主觀上並無以偽作真之意思，則不成立行使偽造文書罪（
    最高法院94年度第12次刑事庭會議決議參照）。
  (二)上開所稱之「販賣者主觀上並無以偽作真之意思」，係指販
    賣者主觀上不知上開具準文書屬性之仿冒或盜版之光碟片係
    偽造或變造者（最高法院19年上字第653 判例意旨參照），
    或不知依該偽造準文書（仿冒或盜版光碟片）之用法，得以
    之充為真正文書加以使用而言（最高法院72年台上字第4709
    號判例意旨參照）。如販賣者知悉其所販賣者為仿冒或盜版
    之光碟片，且知買受者一經藉機器或電腦之處理，仿冒光碟
    內容之偽造準文書必當顯現，仍予以出售，將該偽造之準文
    書置於可能發生文書功能之狀態下，應認係對偽造準文書之
    內容有所主張之行使行為，參諸最高法院26年滬上字第23號
    、49年台非字第24號判例意旨，即應成立行使偽造文書罪。
    至買受者是否知悉其為仿冒品，或仿冒光碟片販售價格之或
    高或低，並非所問（最高法院97年度台上字第1692號判決要
    旨參照）。
  (三)本案依卷內事證，被告取得附表所示之各該盜版遊戲光碟後
    ，除明知各該盜版遊戲光碟顯非臺灣光榮公司製作生產正版
    遊戲光碟而係非法重製之盜版光碟外，並因其使用遊玩而可
    知悉各該盜版遊戲光碟於置入PS2 遊戲機啟動後，會於輸出
    螢幕上顯示如事實欄二所示之日商新力公司與臺灣光榮公司
    所示之各該商標，是其既知悉各該盜版遊戲光碟均為非法重
    製光碟，則可推知各該盜版遊戲光碟啟動後於輸出螢幕顯示
    之日商新力公司與臺灣光榮公司之各該商標，顯均未經該二
    公司同意或授權重製於各該盜版遊戲光碟內，而均屬以非法
    重製正版遊戲光碟內之商標程式資料之偽造商標，是依上開
    決議暨判決要旨，被告就此部分行為，係另涉及行使偽造準
    文書行為。
  (四)按「本法用詞，定義如下：一、…。十二、散布：指不問有
    償或無償，將著作之原件或重製物提供公眾交易或流通。十
    三、…。」，著作權法第3 條第1 項第12款有明文規定。查
    以，本案被告係於網頁上刊登販賣本案各該盜版遊戲光碟之
    訊息，而由員警實施「誘捕偵查」查獲，而屬犯賣未遂（最
    高法院98年度台上字第4326號判決要旨參照），惟依上開條
    文立法定義，行為人如將著作之重製物提通公眾交易，即構
    成散布行為，是本案被告既將本案各該盜版遊戲光碟，自屬
    將各該盜版遊戲光碟提供公眾交易，而構成散布行為。
  (五)另依卷內事證，本案被告並非以營利販售之意圖而購入本案
    各該盜版遊戲光碟，原係以供已遊樂目的買入，嗣因遊樂完
    畢不欲再使用，始起將各該盜版遊戲光碟出售之行為，而因
    員警實施「誘捕偵查」而屬販賣未遂行為（參照最高法院96
    年台上字第4860號判決關於非以營利意圖買入毒品後變更犯
    意著手販賣構成販賣之判決要旨），然商標法第82條未規定
    處罰販賣未遂行為，惟被告既已基於販賣之目的而於網頁上
    刊登販賣各該盜版遊戲光碟之訊息，自屬同法同條項之意圖
    販賣而陳列之行為。
  (六)綜上所述，本案事證明確，被告犯行洵堪認定，應予依法論
    科。
三、本案被告張張銘就其本案犯行事實，已如前證，茲論罪如
    下：
  (一)被告明知其購入原供己使用之如附表所示之各該盜版遊戲光
    碟係屬侵害著作財產權之非法重製光碟並屬偽造商標之侵害
    商標權之非法商品，竟仍意圖販賣，於網頁上刊登販賣之訊
    息，將各該盜版遊戲光碟提供公眾交易而散布，核其所為，
    係犯著作權法第91條之1 第3 項之散布侵害著作財產權之光
    碟罪、商標法第82條之非法陳列侵害商標權之商品罪、刑法
    第216 、210 條之行使偽造私文書罪。
  (二)按商標雖具刑法第220 條規定之準文書之性質，惟就偽造、
    仿冒商標之行為、明知偽造或仿冒商標商品而犯賣或意圖販
    賣而陳列之行為，除於刑法第253 條、第254 條已分別有特
    別規定外，商標法第81條、第82條亦定有處罰規定，而上開
    關於偽冒暨商標暨販售偽冒商標商品之刑法及商標法之處罰
    規定，雖較刑法第220 條、第210 條之偽造或行使偽造私文
    書之處罰規定輕，惟刑法就商標文書部分既於同法中有特別
    規定，且商標法之刑罰規定復為刑法之特別法，是自應依商
    標法規定為處罰，而無從適用刑法偽造或行使偽造私文書規
    定加以處罰（最高法院91年度台上字第4088號、98年台上字
    第7970號刑事判決要旨參照）。是本案就被告所犯之商標法
    第82條之非法陳列侵害商標權之商品罪、刑法第216 、210
    條之行使偽造私文書罪，應僅論以商標法之罪。又被告以一
    行為同時散布侵害著作財產權之光碟並非法陳列侵害商標權
    之商品，而觸犯著作權法及商標法之罪，為想像競合犯，應
    依刑法第55條規定，從一重依違反著作權法之罪為處斷。另
    被告以一散布行為，同時散布本案之各該盜版遊戲光碟，亦
    係屬以一行為侵害數各別之著作財產權，亦構成想像競合犯
    ，而僅論以一罪。
  (三)爰審酌被告明知其持有之本案各該盜版遊戲光碟均係侵害著
    作財產權之非法重製光碟並屬偽造商標之侵害商標權之非法
    商品，仍為求小利而為販賣，欠缺保護智慧財產權之觀念，
    並嚴重影響著作權人及商標權人之商譽及收益，且減損我國
    保護智慧財產權之國際形象，茲斟酌被告之犯罪動機、目的
    、手段、所販賣之仿冒商標商品之數量，犯罪所欲獲取之利
    益非鉅，且其前無犯罪科刑之紀錄，於犯後坦承犯行並與臺
    灣光榮公司達成和解（見卷附賠償和解契約書）等一切情狀
    ，爰量處如主文所示之刑，並諭知易科罰金之折算標準，以
    示懲儆。又扣案如附表所示之各該盜版遊戲光碟，係供被告
    犯著作權法第91條之1 第3 項所用之物，且依同法第98條但
    書規定屬絕對義務義務沒收之物（參見最高法院89年度台上
    字第5605號判決要旨；本條項92年7 月9 日修正立法理由）
    ，爰依法宣告沒收之。
  (四)末查，被告前未曾因故意犯罪受有期徒刑以上刑之宣告，有
    臺灣高等法院被告前案紀錄表可按，其因一時失慮，偶罹刑
    典，事後已坦承犯行，深具悔意，經此刑之宣告後，應知警
    惕而無再犯之虞，且告訴人臺灣光榮公司亦同意能予緩刑宣
    告，本院因認暫不執行其刑為當，爰宣告緩刑如主文所示。
據上論斷，應依刑事訴訟法第273 條之1 第1 項、第299 條第1
項前段，著作權法第91條之1 第3 項、第98條，商標法第82條，
，刑法第11條前段、第216 、210 條、第55條、第41條第1 項、
第74條第1 項第1 款，判決如主文。
本案經檢察官林慈雁到庭執行職務。
中    華    民    國    100   年    3     月    18    日
                  刑事第四庭  法  官  陳世旻
┌─────────────────────────────────────────────┐
│附表：本案被告販賣之盜版「PlayStation 2 」光碟遊戲                                        │
├──┬──────────┬──┬──────────┬─────────────────┤
│編號│遊戲光碟名稱        │數量│著作財產權人        │撥放光碟於輸出螢幕上顯示之商標    │
├──┼──────────┼──┼──────────┼─────────────────┤
│ 一 │真‧三國無雙2 猛將傳│ 一 │(一)遊戲機系統程式：  │(一)日商新力公司註冊所有：          │
│    │                    │    │  日商新力公司      │  「PlayStation 」、「PS」        │
│    │                    │    │(二)遊戲程式：        │(二)臺灣光榮註冊所有：              │
│    │                    │    │  臺灣光榮公司      │  「koei 」                       │
├──┼──────────┼──┼──────────┼─────────────────┤
│ 二 │真‧三國無雙3       │ 一 │同上                │同上                              │
├──┼──────────┼──┼──────────┼─────────────────┤
│ 三 │真‧三國無雙4       │ 一 │同上                │同上                              │
├──┼──────────┼──┼──────────┼─────────────────┤
│ 四 │真‧三國無雙4 猛將傳│ 一 │同上                │同上                              │
├──┼──────────┴──┴──────────┴─────────────────┤
│備註│上開商標圖樣、註冊號數、指定使用商品（均使用於電腦、錄有電腦程式之磁碟、磁卡、磁帶及│
│    │光碟等商品）、均正在專用期間，均詳如經濟部智慧財產局商標資料檢索服務系統所示。      │
└──┴──────────────────────────────────────────┘
以上正本證明與原本無異。
如不服本判決應於收受判決後10日內向本院提出上訴書狀，並
應敘述具體理由。其未敘述上訴理由者，應於上訴期間屆滿後
20日內向本院補提理由書（均須按他造當事人之人數附繕本）
「切勿逕送上級法院」。
                              書記官  梁福建
中    華    民    國    100   年  3   月    21    日
附錄：本案論罪科刑法條全文
中華民國刑法
第  216    條  （行使偽造變造或登載不實之文書罪）
行使第二百十條至第二百十五條之文書者，依偽造、變造文書或
登載不實事項或使登載不實事項之規定處斷。
第  220    條  （準文書）
在紙上或物品上之文字、符號、圖畫、照像，依習慣或特約，足
以為表示其用意之證明者，關於本章及本章以外各罪，以文書論
。
錄音、錄影或電磁紀錄，藉機器或電腦之處理所顯示之聲音、影
像或符號，足以為表示其用意之證明者，亦同。
著作權法
第  91- 1 條
擅自以移轉所有權之方法散布著作原件或其重製物而侵害他人之
著作財產權者，處三年以下有期徒刑、拘役，或科或併科新臺幣
五十萬元以下罰金。
明知係侵害著作財產權之重製物而散布或意圖散布而公開陳列或
持有者，處三年以下有期徒刑，得併科新臺幣七萬元以上七十五
萬元以下罰金。
犯前項之罪，其重製物為光碟者，處六月以上三年以下有期徒刑
，得併科新臺幣二十萬元以上二百萬元以下罰金。但違反第八十
七條第四款規定輸入之光碟，不在此限。
犯前二項之罪，經供出其物品來源，因而破獲者，得減輕其刑。
第   98    條
犯第九十一條至第九十三條、第九十五條至第九十六條之一之罪
，供犯罪所用或因犯罪所得之物，得沒收之。但犯第九十一條第
三項及第九十一條之一第三項之罪者，其得沒收之物，不以屬於
犯人者為限。
商標法
第   81    條
未得商標權人或團體商標權人同意，有下列情形之一者，處三年
以下有期徒刑、拘役或科或併科新臺幣二十萬元以下罰金：
一、於同一商品或服務，使用相同之註冊商標或團體商標者。
二、於類似之商品或服務，使用相同之註冊商標或團體商標，有
    致相關消費者混淆誤認之虞者。
三、於同一或類似之商品或服務，使用近似於其註冊商標或團體
    商標之商標，有致相關消費者混淆誤認之虞者。
第   82    條
明知為前條商品而販賣、意圖販賣而陳列、輸出或輸入者，處一
年以下有期徒刑、拘役或科或併科新臺幣五萬元以下罰金。